【裁判字號】    91,易,472
【裁判日期】    920814
【裁判案由】    詐欺
【裁判全文】
臺灣宜蘭地方法院刑事判決                          九十一年度易字第四七二號
    公  訴  人  臺灣宜蘭地方法院檢察署檢察官
    被      告  甲○○
右列被告因詐欺案件，經檢察官提起公訴（九十年度偵緝字第一七七號），本院判決
如左：
    主  文
甲○○連續意圖為自己不法之所有，以詐術使人將本人之物交付，處有期徒刑肆月，
如易科罰金，以佰元折算壹日。緩刑貳年。
    事  實
一、甲○○平日交易所使用之臺灣中小企業銀行羅東分行支票存款帳戶帳號二九一五
    ０號，自民國（下同）八十九年五月三十一日起即有十八張支票連續退票之紀錄
    ，至六月間亦陸續退票，於八十九年六月二十日以前之退票有註銷，惟嗣後亦連
    續退票，於六月三十日更有高達十七張支票退票之紀錄，後即連續退票，其明知
    自己財務不佳，已陷於無支付能力之狀況，無力再支付其承作之台灣水泥股份有
    限公司和平廠耐火磚倉庫營建工程之油漆部分之貨款，竟仍基於意圖為自己不法
    所有之概括犯意，於八十九年六月間將上開工程油漆部分工作轉包予丙○○承作
    ，與丙○○約定油漆材料部分由甲○○負責，甲○○明知其所使用之臺灣中小企
    業銀行羅東分行之往來支票已有連續退票紀錄，無力支付油漆貨款，竟隱瞞上開
    經濟狀況不佳之情況，仍開立如附表所示票面金額總計新台幣（下同）一百零七
    萬元之支票五張，令不知情之下包丙○○持前開支票分數次向政鴻油漆企業有限
    公司（以下稱政鴻公司）訂購油漆，表示貨到後即交付一個月半後到期之支票付
    款，其間甲○○為取信於政鴻公司亦曾與丙○○一同至政鴻公司，隱瞞其經濟狀
    況不佳之情況，使政鴻公司及其負責人乙○○因而陷於錯誤，以為甲○○有支付
    油漆貨款之能力，旋即轉向其上游廠商育隆企業有限公司（下稱育隆公司）訂購
    與票面金額等值之油漆後，而由育隆公司依政鴻公司之指示自八十九年六、七月
    間起分別出貨至至甲○○承攬工程之台灣水泥股份有限公司和平廠工地，最後二
    次出貨時間為八十九年七月三十一日及八月十日。嗣如附表所示之支票經乙○○
    到期提示後均不獲付款，始知受騙。
二、案經被害人乙○○訴請臺灣宜蘭地方法院檢察署檢察官偵查起訴。
    理  由
一、訊據被告甲○○坦承伊使用之台灣中小企業銀行羅東分行之支票自八十九年五月
    間起即陸陸續續有退票紀錄，至八十九年七月間被列為拒絕往來戶，嗣無法還款
    予告訴人云云，惟矢口否認有何詐欺犯行，辯稱：附表所示五張支票係八十九年
    三、四月間伊開立後再交由丙○○持往政鴻公司訂貨，而伊未出面，亦未曾至政
    鴻公司，本來伊承包整個工程，油漆部分轉包給丙○○做，五月之前丙○○就向
    乙○○購買油漆，伊於六月的時候就離開工地，五月十六日就開始做油漆的工程
    ，約做了半個月就完工了，到六月十四日前就全部完工。七月三十一日及八月十
    日這二次丙○○拿支票跟乙○○買油漆，與伊沒有關係，因其時伊油漆工程已經
    完工了，丙○○應該是另外的工地向乙○○訂購油漆的，開票當時伊財務狀況尚
    非惡劣，並無存心詐騙云云。惟查，
（一）右揭事實，業據告訴人乙○○指訴歷歷，核與證人丙○○於偵查中之供述及本
      院審理中結證情節相符，復有育隆公司出貨單影本二紙及如附表所示支票及退
      票理由單影本附卷足稽。
（二）而被告確自八十九年五月三十一日起大量退票，其當日退票之支票數量達十八
      張，金額達約六十萬元，雖有註銷，嗣仍陸續退票，自八十九年六月十五日起
      連續退票，於八十九年六月三十日一日亦有多達十七張之支票退票，當日退票
      金額達五十三萬元，未曾再註銷，嗣於七月五日起仍陸陸續續退票，法務部票
      據信用資訊連結作業查詢明細表一份在卷可稽；又被告在臺灣中小企業銀行羅
      東分行支票存款帳號二九一五０號帳戶，於八十九年七月二十一日被列入拒絕
      往來戶，亦有臺灣中小企業銀行羅東分行九十一年十一月二十六日九一羅東字
      第００二七二五號函一份附卷足憑。堪信被告自八十九年五月三十日起即有經
      濟情況不佳之情況，至八十九年六月底更陷於無支付能力之狀況，無力再支付
      貨款。
（三）證人丙○○因承包被告所承包之臺灣水泥股份有限公司和平廠耐火磚倉庫工程
      之油漆工程，與被告約定油漆材料部分由被告負責，依交易習慣是貨到後付款
      ，是開約一個半月的支票付款，在第一次應交付貨款予乙○○時，因金額較大
      ，被告有與證人丙○○一同至乙○○公司，以取得乙○○之信任，故支票係當
      時由被告簽發並由證人丙○○背書後交予乙○○，業據告訴人乙○○指訴綦詳
      ，核與證人丙○○於九十一年八月十二日偵查中供述「：：：到期日是從八月
      五日到九月二十日，吳某所開的票都是開一個半月到期」（見九十一年度偵緝
      字第一二五號偵查卷第七頁）、本院審理中結證「我八十九年五月幫甲○○做
      下包，在是花蓮和平的水泥廠，我是包油漆的部分，我跟甲○○說材料要他負
      責，油漆是提早就訂貨的，第一次我跟甲○○說訂貨我幫他訂，但錢要他自己
      去付。：：：：我是貨到後才付款，我是付款給乙○○，我是用支票付款的，
      因為我們平常與乙○○交易都是貨到後才付款：：：（問：有無與甲○○到乙○○的公司？）我是在第一次給錢的時候與甲○○到乙○○的公司。我跟甲○○說金額比較大，為取得對方的信任，所以要當面去付款，在當時甲○○拿支
      票出來，我在後面背書再交給乙○○。」、「前面三張是先前就開了；兩張拾
      陸萬的票是這次開的，是在七月初及八月初訂貨的，票期大約都開一個半月，
      是為了訂貨付貨款被告才開給我。：：他開票給我是一起要去買油漆」（見本
      院九十一年十二月二十日、九十二年八月一日審理筆錄）情節相符。是顯見被
      告請證人丙○○向告訴人訂購油漆時間應在開票日期前一個半月，即分別在八
      十九年六月下旬、六月底、七月初及八月初，而證人丙○○亦結證稱：但是Ｐ
      Ｕ（指油漆）是被告訂的，買貨時被告還在工地等情，是被告所辯伊係八十九
      年三、四月間開票予證人丙○○及證人丙○○訂貨時伊已離開工地云云，要屬
      事後卸責之詞。
（四）本件被告於八十九年五月三十一日起大量退票，至六月底情況惡化，更連續退
      票，無力再支付票款，竟仍簽發支票予不知情證人丙○○請其向告訴人訂購油
      漆，隱瞞其經濟情況不佳無支付能力之狀況，於交付支票予告訴人時並曾與證
      人丙○○一同出面，以取信於告訴人，使告訴人信以為真，誤以為被告於一個
      半月後將以支票支付貨款，而如數交付所訂之油漆，被告顯有施用詐術、使政
      鴻公司及乙○○陷於錯誤之行為。又被告明知已無支付能力猶請不知情之證人
      丙○○向告訴人訂購油漆，所交付之如附表所示支票屆期退票，初始亦分文未
      償，嗣即避不見面，足見被告自始有不法所有之意圖。
  綜上所述，被告前揭辯解均屬事後卸責之詞，不足採信，其詐欺犯行堪以認定，應
  予依法論科。
二、核被告所為，係犯刑法第三百三十九條第一項之詐欺取財罪。被告先後多次犯行
    ，均時間緊接，犯罪手法相同，所犯又係構成要件相同之罪名，應依刑法第五十
    六條連續犯規定以一罪論，並依法加重其刑。爰審酌被告因承包工程需油漆材料
    ，，為求工程早日完工，竟隱瞞已無支付能力之經濟狀況，委由不知情之證人丙○○向告訴人訂購油漆，使告訴人陷於錯誤，而如數交付油漆，告訴人所受損失
    非輕，且被告於犯後否認犯行，惟念其前已與告訴人調解成立，願分期償還告訴
    人欠款，並已償還告訴人七萬元，及其犯罪之手段、方法、智識程度等一切情狀
    ，量處如主文所示之刑，以示懲儆。又被告於犯罪後，刑法第四十一條之規定，
    業於九十年一月十日修正，其第一項規定犯最重本刑為五年以下有期徒刑以下罪
    ，而受六個月以下有期徒刑或拘役之宣告，因身體、教育、職業、家庭之關係或
    其他正當理由，執行顯有困難者得易科罰金，並自同年一月十二日生效，比較新
    舊法之結果，以修正後之規定較有利於被告，爰依刑法第二條第一項前段規定，
    適用修正後之規定，諭知易科罰金之折算標準。末查，被告前未曾受有期徒刑以
    上刑之宣告，有台灣高等法院檢察署刑案紀錄簡覆表一紙在卷可參，其因一時失
    慮，致罹刑典，亦與告訴人調解成立，願分期清償告訴人欠款，且已償還部分債
    務，有宜蘭市調解委員會調解書一紙在卷可稽，並據告訴人於審理中供述明確，
    經此刑之宣告後，應知警惕而無再犯之虞，本院因認其宣告刑以暫不執行為當，
    爰併予宣告緩刑二年，以啟自新。
據上論斷，應依刑事訴訟法第二百九十九條第一項前段，刑法第五十六條、第三百三
十九條第一項、第二條第一項前段、第四十一條第一項、第七十四條第一款，罰金罰
鍰提高標準條例第一條前段、第二條，判決如主文。
本案經檢察官張誌洋到庭執行職務
中    華    民    國      九十二      年      八      月      十四      日
                                        臺灣宜蘭地方法院刑事第二庭
                                            法  官  林  惠  玲
右正本證明與原本無異。
如不服本判決，應於判決送達後十日內，向本院提出上訴狀。(應附繕本)
                                            書記官  李  佳  惠
中    華    民    國      九十二      年      八      月      十五      日
附錄法條：
中華民國刑法第三百三十九條 (普通詐欺罪)
意圖為自己或第三人不法之所有，以詐術使人將本人或第三人之物交付者，處五年以
下有期徒刑、拘役或科或併科一千元以下罰金。
以前項方法得財產上不法之利益或使第三人得之者，亦同。
前二項之未遂犯罰之。
附表：
┌──┬───┬─────┬─────┬──────┬──────┐
│編號│發票人│發  票  日│面      額│付 款 銀 行 │支 票 號 碼 │
├──┼───┼─────┼─────┼──────┼──────┤
│ 一 │甲○○│ 89/08/05 │二十三萬元│臺灣中小企銀│ AT0000000  │
│    │      │          │          │羅東分行    │            │
├──┼───┼─────┼─────┼──────┼──────┤
│ 二 │甲○○│ 89/08/15 │三十七萬元│同右        │ AT0000000  │
├──┼───┼─────┼─────┼──────┼──────┤
│ 三 │甲○○│ 89/08/15 │  十五萬元│同右        │ AT0000000  │
├──┼───┼─────┼─────┼──────┼──────┤
│ 四 │甲○○│ 89/08/20 │  十六萬元│同右        │ AT0000000  │
├──┼───┼─────┼─────┼──────┼──────┤
│ 五 │甲○○│ 89/09/20 │  十六萬元│同右        │ AT0000000  │
└──┴───┴─────┴─────┴──────┴──────┘


司法院資訊處製作；財團法人民間司法改革基金會備份。
